【裁判字號】    98,交聲,11
【裁判日期】    980115
【裁判案由】    違反道路交通管理處罰條例聲明異議
【裁判全文】
臺灣苗栗地方法院交通事件裁定          98年度交聲字第11號
原處分機關  交通部公路總局新竹區監理所苗栗監理站
異  議  人
即受處分人  甲○○
上列異議人即受處分人因違反道路交通管理處罰條例案件，對原
處分機關民國98年1 月5 日所為竹監苗字第裁54-ZGA081254號處
分（原舉發案號：內政部警政署國道公路警察局公警局交字第ZG
A081254 號舉發違反道路交通管理事件通知單）聲明異議，本院
裁定如下：
    主  文
異議駁回。
    理  由
一、按汽車行駛於高速公路、快速公路或設站管制之道路，不遵
    使用限制、禁止、行車管制及管理事項之管制規則而有行車
    速度超過規定之最高速限或低於規定之最低速限之行為者，
    處汽車駕駛人新臺幣（下同）3,000 元以上6,000 元以下罰
    鍰，並予記違規點數1 點；對於行車速度超過規定之最高速
    限或低於規定之最低速限之違規行為，採用固定或非固定式
    科學儀器取得證據資料證明者，於一般道路須至少於100 公
    尺，於高速公路、快速公路須至少於300 公尺前，明顯標示
    之，道路交通管理處罰條例第33條第1 項第1 款、第63條第
    1 項第1 款、第7 條之2 第3 項分別定有明文。又汽車行駛
    高速公路，應依速限標誌指示，高速公路交通管制規則第5
    條前段亦規定甚明。
二、原處分意旨略以：異議人即受處分人甲○○於民國97年11月
    14日7 時50分許，駕駛車牌號碼5872-HN 自用小客車，在國
    道三號162.1 公里南向處以時速124 公里超速14公里行駛，
    而經警掣單舉發，嗣異議人於應到案日期前提出申訴表示不
    服，經函請原舉發單位調查結果，仍認異議人確有前開違規
    行為，乃依道路交通管理處罰條例第33條第1 項第1 款、第
    63條第1 項第1 款規定及違反道路交通管理事件統一裁罰基
    準表，以異議人車速超過規定之最高時速未滿20公里為由，
    裁罰新臺幣3,000 元，並記違規點數1 點等語。
三、異議意旨略以：異議人不服理由為執勤地點（162.1 南向
    ）處係為高架橋，且有一大橋墩，執勤員警卻躲在此處偷拍
    ，此方式並非正當方式，主管機關卻未予制止，讓事件一再
    重覆發生；執勤員警任何著裝方式，異議人無法了解是否
    是本人（即取締警員陳隆星），要再確認；國道三號北上
    、南下常有警車內並無人的現象，異議人常親眼目睹；執
    勤人員偷拍行為，有為拚業績之嫌，以上四點異議，實無法
    讓異議人信服，請上級主管單位明察云云。
四、經查：
（一）異議人於97年11月14日7 時50分許，駕駛車牌號碼5872-H
      N 號自小客車行經國道號三號南向162.1 公里處，經雷達
      （射）測定行速為124 公里，超速14公里乙節，有內政部
      警政署國道公路警察局舉發違反道路交通管理事件通知單
      暨採證照片、裁決書、送達證書等各1 份在卷可稽，並為
      異議人所不否認，是異議人確實於上開時、地，有超速14
      公里之違規事實，足堪認定。
（二）異議人雖以前詞置辯，惟依據原舉發單位即內政部警政署
      國道公路警察局第七警察隊於97年12月25日以公警七交字
      第0970773098號函覆略以：「二、…本案查據測照人員稱
      ：執行測速照相時，均依儀器操作手冊執行（雷射槍測速
      照相儀器正常），經查閱採證照片，並復查詢電腦車籍資
      料，該車廠牌、顏色均相符，超速違規屬實。三、本案查
      據執勤人員稱：渠於97年11月14日依規定在高速公路路權
      範圍內，並依規定穿著制服，停駐於國道3 號南向162.1
      公里處執行，前方160.6 公里處南向設有『前有測速照相
      』告示牌1 面，測照地點業均報奉核准在案，分隊執勤人
      員依規定執行，並無違反規定。四、另查雷射槍測速照相
      儀器係執勤人員經由測速器之瞄準鏡對準目標（單一車輛
      ）扣發射板機即可精確測出所瞄準目標之速度，系統將攝
      取車輛之影像，所拍攝照片均輸入電腦雷射槍測速照相軟
      體內，行速數據、測距、車輛影像、十字絲、並顯示其牌
      照列印輸出，採證照片（照片中均顯示日期、時間、執行
      分隊、執勤人員臂章號碼、速限、來向行速、測距、地點
      、雷射槍測速器器號）內容完整，準確度無疑。」等語，
      有上開書函1 份在卷可稽，足見舉發員警於雷射測速儀之
      操作上正確無誤。
（三）再據本件舉發機關即內政部警政署國道公路警察局第七警
      察隊舉發本件違規所使用之雷達測速儀，每年均依規定送
      經濟部標準檢驗局檢驗且領有合格證書（檢定日期97年4
      月25日，有效期限98年4 月30日，檢定合格單號碼：M0GB
      0000000 號），有該舉發機關提出之經濟部標準檢驗局雷
      達測速儀檢定合格證書影本1 份附卷可稽。按雷達測速儀
      係以雷射光束（不見光）直接瞄準行進中之車輛，屬「單
      點單台」之測速方式，車輛如有超出設定之速限即立刻鎖
      定，而雷射是屬於直線不易擴散的光束，車流量大小、旁
      邊是否另有他車行經，均不影響測速之準確性。且該儀器
      係以發射雷達波之方式感應測試，並已設定照相時速，行
      經之車輛如超過規定速度，即感應照相，而非以地面埋設
      感應線圈之方式，故車輛如靜止或未超過設定速度，該儀
      器則不會感應照相，足認該測速照相設備所攝得之照片，
      確屬可信。另參以本件雷射測速儀所測得異議人駕駛車輛
      時速為每小時124 公里，亦未逾乎常情，是異議人泛稱測
      速照相器不準確云云，不足採信。
（四）又觀諸前開採證照片，車牌號碼5872-HN 號之小客車位置
      在照片之正中央，而照片中之機器器號UX010182、違規時
      間、地點、行車速限及異議人之行車時速清晰可辨，足徵
      本件違規照片係於機器有效期限內，依正常使用流程所拍
      攝，則原舉發警員取締本件異議人駕車超速違規應無誤判
      之虞。再參以本件測速照相儀器設置地點為國道三號南向
      162.1 公里，而在南向160.6 公里處旁即設有「前有測速
      照相」之警告標誌，亦有內政部警政署國道公路警察局第
      七警察隊上開書函在卷可憑。核該標示距離拍照採證地點
      係為300 公尺前，符合上開道路交通管理處罰條例第7 條
      之2 第3 項規定，已足以提醒駕駛人於該路段應注意不得
      超速；異議人本應知悉並隨時保持不超越最高速限之速度
      行駛，卻仍超速行駛，是該超速違規之責任應歸於異議人
      甚為明確。況異議人前曾因於高速公路超速案件，向本院
      聲明異議，經本院裁判確定之事實，有本院97年度交聲字
      第4 、42、43、233 號裁定參照，是其自應知悉汽車行駛
      於高速公路應依速限標誌指示之理，異議人仍執前詞置辯
      ，無非事後卸責之詞，委無足採。
（五）異議人雖又辯稱執勤地點係為高架橋，且有一大橋墩，執
      勤員警躲在此處偷拍，異議人無法了解執勤員警為何人等
      乙節，惟此純為其個人主觀認知，並無客觀證據可資證明
      ，且執勤員警係依據道路之設置情形、交通流量等一切因
      素綜合判斷後，始決定執行違規超速取締勤務之地點，又
      據原舉發機關上開函覆原處分機關之書函上亦明確載明當
      日執勤人員依規定穿著制服，測照地點業均報奉核准在案
      ，國道3 號南向160.6 公里處並設有「前有測速照相」之
      標示等情，實難謂隱藏式執法。至異議人復稱國道三號常
      有警車內並無人之現象，異議人常親眼目睹乙情，如異議
      人認為員警有怠惰之情，應循相關體系向執勤員警之督導
      人員檢舉，附此敘明。從而，異議人有於上開路段超速行
      駛之行為，且經合法舉發一事堪予認定，本件事證明確，
      應依法論科。
五、綜上所述，異議人確有超速未滿20公里之違規行為，且本件
    舉發地點300 公尺前確設有測速照相告示牌，而符道路交通
    管理處罰條例第7 條之2 第3 項規定，是原處分機關依道路
    交通管理處罰條例第33條第1 項第1 款、第63條第1 項第1
    款之規定及違反道路交通管理事件統一裁罰基準表，以異議
    人車速超過規定之最高時速未滿20公里為由，裁處異議人罰
    鍰3,000 元，並記違規點數1 點，核無違誤，是其異議為無
    理由，應予駁回。
六、據上論斷，應依道路交通案件處理辦法第19條，裁定如主文
    。
中    華    民    國    98    年    1     月    15    日
                交通法庭法  官林 卉 聆
上正本證明與原本無異。
如不服本裁定應於送達後5 日內向本院提出抗告狀。
                            書記官  楊 慧 萍
中    華    民    國    98    年    1     月    15    日


司法院資訊處製作；財團法人民間司法改革基金會備份。
